臺灣桃園地方法院民事簡易判決
110年度壢簡字第1433號
原      告  陳欽龍  
被      告  陳曼華  
上列當事人間請求返還不當得利事件，本院於民國111年7月27日
言詞辯論終結，判決如下：
    主    文
一、被告應給付原告新臺幣（下同）14萬4,813元，及自民國110
    年7月8日起至清償日止，按年息5％計算之利息。
二、原告其餘之訴駁回。
三、訴訟費用1,270元由被告負擔1,112元，餘由原告負擔。
四、本判決原告勝訴部分得假執行。
    事實及理由
壹、程序方面
　　本件被告經合法通知，未於言詞辯論期日到場，核無民事訴
    訟法第386條所列各款情形，爰依原告之聲請，由其一造辯
    論而為判決。
貳、實體方面
一、原告主張：
　　兩造及訴外人陳孟麟、陳欽沅、陳孟宏共同繼承被繼承人陳
    李景妹所遺桃園市○○區○○段0000○號之建物（門牌號碼為桃
    園市○○區○○路000巷00號，下稱系爭建物），應有部分各為5
    分之1，並經鈞院以103年度訴字第134號、臺灣高等法院以1
    05年度家上易字第8號判決在案。嗣原告取得系爭建物其他
    應有部分，總計持有系爭建物應有部分5分之4，並於民國10
    5年11月22日辦畢共有物分割。復於108年10月30日經法院拍
    賣買受被告所持有系爭建物5分之1應有部分，於同年12月19
    日取額不動產權利移轉證書並向地政機關辦理所有權移轉登
    記完畢，自此原告就系爭建物取得所有權權利範圍之全部。
    詎被告未經原告同意，前於103年1月5日至108年2月22日間
    無權占用系爭建物，經鈞院以106年度壢簡字第663號民事判
    決被告應返還原告相當於租金之不當得利4萬6,514元在案，
    惟被告繼續自108年2月23日起至110年5月31日止，仍無權占
    用系爭建物之全部而為使用。為此，爰依不當得利之法律關
    係，提起本件訴訟。並聲明：被告應給付原告16萬5,428元
    ，及自支付命令送達翌日起至清償日止，按年息5%計算之利
    息。
二、被告經合法通知，未於最後言詞辯論期日到場。其於本院11
    1年3月15日言詞辯論期日辯以：其才是系爭建物真正所有權
    人，其於98年間受兩造之母即被繼承人陳李景妹贈與而取得
    系爭建物所有權，但因為受到原告暴力脅迫，未完成所有權
    移轉登記。其雖於臺灣高等法院105年度家上易字第5號分割
    遺產事件及鈞院106年度壢簡字第663號返還不當得利等事件
    中爭執系爭建物所有權，然上開事件經判決確定後，其均未
    提起再審，縱使前開案件經法院判決確定，仍不能掩蓋原告
    侵害其權利之事實等語為辯。並聲明：原告之訴駁回。
三、本院之判斷：
　㈠學說上所謂之「爭點效」，係指法院於確定判決理由中，對
    訴訟標的以外當事人所主張或抗辯之重要爭點，本於兩造辯
    論之結果所為之判斷結果，除有顯然違背法令，或當事人提
    出新訴訟資料足以推翻原判斷之情形外，於同一當事人間，
    就與該重要爭點有關之他訴訟，不得再為相反之主張，法院
    亦不得作相異之判斷而言；又拍賣之不動產，買受人自領得
    執行法院所發給權利移轉證書之日起，取得該不動產所有權
    ，強制執行法第98條第1項定有明定。經查，兩造因共同繼
    承陳李景妹所遺之系爭建物，於103年1月5日至105年11月21
    日共有系爭建物，應有部分各為5分之1，嗣原告取得系爭建
    物其他應有部分，自105年11月22日起至108年2月18日，兩
    造之應有部分各為原告5分之4、被告5分之1，有臺灣高等法
    院105年度家上易字第5號分割遺產事件民事判決、本院106
    壢簡字第633號返還不當得利事件民事判決、土地登記申請
    書、財政部北區國稅局贈與稅免稅證明書等件為證（見本院
    卷第34至43、28頁、61至67頁，促字卷第30至34頁），依上
    開說明，本院自不得為相異之認定。原告復於108年間因法
    院拍賣而買受被告系爭建物應有部分5分之1，並於108年12
    月19日取得法院所核發之不動產權利移轉證書，於斯時起完
    整取得系爭建物之全部應有部分，並於108年12月20日辦妥
    所有權移轉登記，有桃院祥宇107年度司執字第91440號不動
    產權利移轉證書及系爭建物建物公務用謄本暨地籍異動索引
    等件為證（見本院卷第77頁、91至93頁）。
　㈡按無法律上原因而受利益，致他人受損害者，應返還其利益
    ，民法第179條定有明文。又無權占用他人建物，可能獲得
    相當於租金之利益為社會通常之觀念（最高法院61年台上字
    第1695號判例可資參照）。次按城市地方房屋之租金，以不
    超過土地及其建築物申報總價年息10％為限，土地法第97條
    第1項定有明文。所謂土地及建物之總價額，土地價額依法
    定地價，即土地所有權人依土地法所申報之地價，建築物價
    額則依該管直轄市或縣市地政機關估定之價額，此觀土地法
    施行法第25條及土地法第148條規定自明。又基地租金之數
    額，除以基地申報地價為基礎外，尚須斟酌基地之位置，工
    商業繁榮之程度，承租人利用基地之經濟價值及所受利益等
    項，並與鄰地租金相比較，以為決定，並非必達申報總地價
    年息10％最高額（最高法院68年台上字第3071號判例意旨參
    照）。經查：
  ⒈原告於108年12月19日取得本院所核發之不動產權利移轉證書
    ，已如前述，是原告主張自108年2月23日起至108年12月18
    日止，按當時原告之應有部分比例4/5計算被告占有系爭建
    物所生相當於租金之不當得利；並自108年12月19日起至110
    年5月31日止，按5/5應有部分比例計算被告占有系爭建物所
    生相當於租金之不當得利，自屬有據。
　⒉本院依審酌系爭建物之屋齡、層次、坐落位置、繁榮程度、
    經濟用途、交通便利性、生活機能完善度等情，並考量被告
    占有系爭建物作為住家使用之經濟價值與所受利益等情狀（
    見本院106年度壢簡字第663號卷第38至40頁），認被告所受
    相當於租金之利益應以系爭建物之土地及其建築物申報總價
    額年息8％計算為適當。又系爭建物占用坐落土地之面積為98
    .93平方公尺（一層89.33平方公尺+騎樓9.6平方公尺=98.93
    平方公尺），並參酌桃園市楊梅地政事務所111年5月25日楊
    地價字第1110006523號函覆：「旨揭地號土地108年及110年
    申報地價之重新規定地價適用年度為107年及109年」（見本
    院卷第113頁），本件原告主張被告應給付108年2月23日至1
    10年5月31日相當於租金之不當得利，應以系爭建物坐落土
    地之申報地價自107年至109年分別為4,320元、4,440元、4,
    400元計算。
　⒊又桃園市地政機關目前未就系爭建物估定價額，系爭建物之
    課稅現值自108年至110年分別為341,700元、470,700元、46
    1,700元（見本院卷第22頁至第23頁），依土地法第164條：
    「直轄市或縣（市）地政機關應將改良物估計價值數額，送
    經標準地價評議委員會評定後，報請該管直轄市或縣（市）
    政府公布為改良物法定價值，並由直轄市或縣（市）地政機
    關分別以書面通知所有權人」，及房屋稅條例第10條第1項
    、第11條：「主管稽徵機關應依據不動產評價委員會評定之
    標準，核計房屋現值。」、「房屋標準價格，由不動產評價
    委員會依據下列事項分別評定，並由直轄、縣（市）政府公
    告之：一、按各種建造材料所建房屋，區分種類及等級。二
    、各類房屋之耐用年數及折舊標準。三、按房屋所處街道村
    里之商業交通情形及房屋之供求概況，並比較各該不同地段
    之房屋買賣價格減除地價部分，訂定標準。前項房屋標準價
    格，每三年重行評定一次，並應依其耐用年數予以折舊，按
    年遞減其價格。」等規定，房屋之估定價額既係由不動產評
    價委員會核定所得，自得作為系爭建物法定價值標準之估算
    基準。
　⒋準此，原告請求被告給付自108年2月23日至110年5月31日相
    當於租金之不當得利應為14萬4,813元【計算式：{108年[（
    341,700元＋4,320元×98.93平方公尺）×4/5×300/365＋（341,
    700元＋4,320元×98.93平方公尺）×13/365]×8%}＋[109年（47
    0,700元＋4,400元×98.93平方公尺）×8%]＋[110年（461,700
    元＋4,400元×98.93平方公尺）×8%×151/365]＝144,813元，元
    以下四捨五入】，逾此範圍之請求，即屬無據。
四、末按給付無確定期限者，債務人於債權人得請求給付時，經
    其催告而未為給付，自受催告時起，負遲延責任。其經債權
    人起訴而送達訴狀，或依督促程序送達支付命令，或為其他
    相類之行為者，與催告有同一之效力。遲延之債務，以支付
    金錢為標的者，債權人得請求依法定利率計算之遲延利息。
    其利率未經約定，亦無法律可據者，週年利率為5%，為民法
    第229條第2項、第233條第1項前段、第203條分別明定。本
    件原告對被告之不當得利返還請求權屬未定給付期限之金錢
    債權，故其就上述14萬4,813元請求被告給付自支付命令狀
    繕本送達翌日即110年7月8日（見促字卷第57頁）起至清償
    日止，按年息5%計算之利息，亦屬有理。
五、綜上所述，原告依據不當得利之法律關係求為判決如主文第
    1項所示，為有理由，應予准許。逾此部分之請求則屬無據
    ，應予駁回。
六、本件為判決之基礎已臻明確，兩造其餘主張、陳述並所提證
    據均與本件之結論無礙，爰不再一一論述，附此敘明。
七、本件原告勝訴部分係就民事訴訟法第427條適用簡易程序所
    為被告敗訴之判決，依同法第389條第1項第3款規定，爰依
    職權宣告假執行。
八、訴訟費用負擔之依據：民事訴訟法第79條。並依職權確定訴
    訟費用額為第一審裁判費1,270元。
中　　華　　民　　國　　111 　年　　8 　　月　　19　　日
                  中壢簡易庭  法  官  劉哲嘉
以上為正本係照原本作成。
如不服本判決，應於送達後20日內，向本院提出上訴狀並表明上
訴理由，如於本判決宣示後送達前提起上訴者，應於判決送達後
20日內補提上訴理由書（須附繕本）。
如委任律師提起上訴者，應一併繳納上訴審裁判費。
中　　華　　民　　國　　111 　年　　8 　　月　　19　　日
　　　　　　　　　　　　　　　書記官  陳香菱